【裁判字號】    99,消債抗,89
【裁判日期】    990730
【裁判案由】    消債聲明異議
【裁判全文】
臺灣高雄地方法院民事裁定            99年度消債抗字第89號
抗  告  人  臺灣中小企業銀行股份有限公司
法定代理人  丙○○
訴訟代理人  甲○○
相  對  人  乙○○即謝淑妃）.
上列當事人間因聲明異議事件，抗告人對於民國99年3月2日本院
99年度事聲字第59號駁回異議之裁定提起抗告，本院管轄之第二
審合議庭裁定如下：
    主  文
原裁定廢棄。
本院九十八年度司執消債更字第四二二號所為更生方案認可裁定
應予廢棄。
抗告費用新台幣壹仟元由相對人負擔。
    理  由
一、抗告意旨略以：依本件相對人即債務人乙○○聲請更生時所
    填載債權人清冊所載，抗告人之債權應包括房屋貸款債權3,
    773,006元（下稱系爭貸款債權）及信用卡債權149,573元，
    依消費者債務清理條例第47條第4 項規定，即應認抗告人已
    為同一內容之申報，抗告人雖於司法事務官所定申報及補報
    債權期間申報信用卡債權額為318,489 元，僅係對相對人提
    出債權人清冊所載信用卡債權額之更正，非否認房屋貸款債
    權之存在。然司法事務官竟認抗告人未於申報債權期間內申
    報該筆房屋貸款債權，僅依抗告人申報之信用卡債權318,48
    9 元製作債權表，顯有違誤。又依相對人所自陳之每月收入
    17,163元，經扣除更生方案每月需償還12,500元後，僅餘4,
    663 元，何能負擔其自身生活費用及租屋費用？是更生方案
    顯無履行可能，為此，爰依法提出抗告，請求廢棄原裁定等
    語。
二、按債務人有薪資、執行業務所得或其他固定收入，法院認更
    生方案之條件公允者，得不經債權人會議可決，逕依債務人
    之聲請或依職權以裁定認可更生方案，消費者債務清理條例
    第64條第1 項定有明文。而其立法理由亦說明債務人如有薪
    資、執行業務所得等固定收入，並將其可處分所得之一定部
    分充為清償，於債權人之權益已有保障，其更生程序應更為
    簡易、迅速。故債務人提出之更生方案，倘法院認為其條件
    公允（例如：清償總額已達債權總額相當成數，債權人受償
    金額不致過低等），得不待債權人會議可決，逕依債務人之
    聲請或職權以裁定認可之。惟法院認為該條所謂更生方案之
    條件公允者，必須斟酌債務人之收入、生活支出，及其所提
    更生方案是否使債權人受償金額不致過低等情，始為公平妥
    適。蓋更生制度之目的，旨在使債務人在經濟上得有更生之
    機會，該制度並非在使債務人恣意消費所造成之債務，轉嫁
    予債權人負擔，債務人更生制度亦非縱容投機不誠實之債務
    人奢侈浪費，濫用更生程序以規避其應負擔之償還責任，否
    則不啻與消債條例之立法本旨有違。次按關於更生或清算之
    程序，除本條例別有規定外，準用民事訴訟法之規定，消費
    者債務清理條例第15條定有明文。復按當事人對於司法事務
    官處理事件所為之終局處分，得於處分送達後10日之不變期
    間內，以書狀向司法事務官提出異議。司法事務官認前項異
    議有理由時，應另為適當之處分；認異議為無理由者，應送
    請法院裁定之。法院認第1 項之異議為有理由時，應為適當
    之裁定；認異議為無理由者，應以裁定駁回之，民事訴訟法
    第240 條之4 第1 至3 項亦定有明文。
三、經查：
(一)按債權人清冊已記載之債權人，視為其已於申報債權期間之
    首日為與清冊同一內容債權之申報，消費者債務清理條例第
    47條第4 項定有明文。其立法目的為簡化債權申報程序，使
    已記載於債權人清冊之債權，不因債權人未依限申報，亦不
    生失權效果。又債權人於更生程序中，應以申報債權之種類
    、數額或其順位，以行使其債權，未於申報、補報債權期間
    內申報、補報者，如有可歸責於債權人之原因者，並可生失
    權之效果，此乃為促進更生之進行，賦予債權人協力義務。
    綜上開法條規定意旨，應認如債權人經通知申報債權而未為
    申報，法院應依債權人清冊記載債權額列入債權表，如債權
    人另有申報，即應以債權人申報為準。經查，於本件更生程
    序聲請之始，債權人清冊即載明相對人對抗告人所負擔之債
    務總額為3,922,579 元，又依相對人之財團法人金融聯合徵
    信中心當事人綜合信用報告（參本院98年消債更547 號卷87
    頁）所載，該筆債務應包含房貸餘額3,770,000 元及信用卡
    債權152,579 元，是依前揭說明，應認抗告人於申報債權期
    間之首日已為同一內容債權之申報。抗告人嗣於98年5 月15
    日向本院陳報以：「債權人之債權金額共計新臺幣參拾壹萬
    捌仟肆佰捌拾玖元整（計算至98年4 月21日）」，並檢附債
    權計算書及本院97年9月18日雄院高97司執祿字第92841號執
    行命令為佐，而該陳報係針對抗告人對相對人之信用卡債權
    ，此觀前開執行命令說明欄第一項所載「本院97年度司執字
    第92841 號債權人台灣中小企業銀行股份有限公司與債務人
    謝淑妃即乙○○間給付信用卡消費款強制執行事件，... 予
    以扣押」等語自明，是以抗告人之陳報應僅係對於信用卡債
    權額之更正，而無為捨棄請求房貸餘額或拋棄該部分債權之
    表示。基此，本件承辦司法事務官誤上開陳報即為抗告人對
    相對人之債權總額，即屬有誤，抗告人此部分抗告理由，應
    屬正當。
(二)本件更生事件，經本院於98年9 月17日以98年度司執消債更
    字第422 號裁定，認以相對人現每月固定收入20,000元，扣
    除更生方案月付款12,500元，僅餘7,500 元，足以彰顯相對
    人還款誠意，而認可相對人所提出按月還款新臺幣（下同）
    12,500元之方案，為合理之更生方案，此有上開裁定可據。
    然依相對人於98年6 月30日陳報狀所載，伊現任職於楠梓電
    子股份有限公司，每月收入為17,163元，並提出其98年5 月
    份薪資表1 紙為證，與上開裁定所據以計算之基礎事實已有
    不符。又以相對人每月收入17,163元，扣除更生方案每月還
    款金額12,500元，所餘4,663 元僅為內政部社會司所公布98
    年度高雄縣最低生活費9,660 元之半數，相對人是否得以之
    維持生活之必需，即有探求之餘地，從而，抗告人抗告意旨
    認更生方案無履行之可能，尚屬可採。
四、綜上，本院民事執行處所認可之更生方案，債權人清冊既有
    應列入之債權而未列入之瑕疵，且未及審究相對人實際收入
    及基本生活需求，致更生方案有無法履行之可能，抗告人主
    張原認可更生方案之裁定不當，提起異議係有理由，詎原裁
    定竟駁回其異議，自有未當，應由本院予以廢棄，並廢棄原
    認可更生方案之裁定，如主文第2 項所示。
中    華    民    國    99    年     7    月    30    日
                  民事鳳山分庭  審判長法  官  楊富強
                                      法  官  林意芳
                                      法  官  吳文婷
以上正本證明與原本無異。
本裁定不得抗告。
中    華    民    國    99    年    7     月    30    日
                                      書記官  林仕興

司法院資訊處製作；財團法人民間司法改革基金會備份。
